【裁判字號】    89,易,3374
【裁判日期】    900717
【裁判案由】    侵占
【裁判全文】
臺灣板橋地方法院刑事判決                        八十九年度易字第三三七四號
    公  訴  人  臺灣板橋地方法院檢察署檢察官
    被      告  甲○○
    選任辯護人  詹基益
右列被告因侵占案件，經檢察官提起公訴 (八十九年度偵字第七五七０號)，本院判
決如左：
    主  文
甲○○意圖為自己不法之所有，而侵占自己持有他人之物，處拘役參拾日，如易科罰
金，以參佰元折算壹日。
    事  實
一、甲○○與乙○之女丙○○為男女朋友關係，乙○於民國八十八年五月三日，在臺
    北縣五股鄉○○路○段五十號五樓，交付新台幣（下同）四萬元予甲○○，請其
    代為劃撥金錢以繳付丙○○之信用卡消費帳款。惟甲○○收受後，竟意圖為自己
    不法之所有，未將所持有上開金錢劃撥繳費，並於臺北縣板橋市○○路○段一四
    九巷五弄十三之二號，將之易持有為所有而侵占入己。嗣於八十九年年初（公訴
    人誤載為八十八年底），乙○接獲臺灣板橋地方法院支付命令後，始發現上情。
二、案經被害人乙○訴請臺灣板橋地方法院檢察署檢察官偵查起訴。
    理  由
一、訊據被告甲○○固不否認有於前揭時、地，受告訴人乙○委託，收受四萬元代付
    丙○○之信用卡消費帳款等情，惟矢口否認涉有侵占犯行，先辯稱：伊於八十八
    年五月三日，收受告訴人四萬元後，旋赴郵局匯款，匯款收據業交予告訴人云云
    ，後又稱：可能伊帳號或戶名寫錯，伊是與告訴人乙○、丙○○一起去領錢、匯
    款，並把收據交給告訴人云云，復又改稱：可能告訴人是四月份拿錢給伊，四月
    份有丙○○之信用卡繳款紀錄，如果伊於五月三日沒有去劃撥繳款，告訴人不可
    能五月三十一日又將錢交給伊去繳款云云。經查，右揭犯罪事實，業據告訴人乙
    ○指訴歷歷，並就伊僅委託被告匯款二筆，五月一日以前伊都不知道，是於五月
    三日、五月三十一日於台北縣五股鄉農會將錢領出後，於家中將錢交給被告，而
    五月三日領五萬元，留一萬元自己零用，交四萬元予被告，麻煩被告代為繳交信
    用卡之欠款，伊是叫被告劃撥到台新銀行或聯邦銀行，但詳細帳戶伊不清楚，只
    有被告及伊女兒知道，究竟要繳多少伊並不知道，伊是想有多少還多少等語指述
    明確，並有告訴人所提出其提款交付被告之台北縣五股鄉農會之存摺類存款明細
    卷附可考。再查，被告先辯稱：於八十八年五月三日，收受告訴人四萬元後，旋
    赴郵局匯款，匯款收據業交予告訴人云云，後又稱：可能伊帳號或戶名寫錯，伊
    是與告訴人乙○、丙○○一起去領錢、匯款，並把收據交給告訴人云云，復又改
    稱：可能告訴人是四月份拿錢給伊，四月份有丙○○之信用卡繳款紀錄云云。所
    辯前後不一，且經本院函查五股郵局，被告並未於八十八年五月三日前往台北縣
    五股郵局第二支局，以丙○○名義為劃撥之紀錄，而台北縣五股郵局第二支局於
    八十八年五月一日至三十日之間，並無受理以丙○○名義劃撥之紀錄，亦無因劃
    撥帳號或戶名不符而退回寄款人丙○○之情形，復有五股郵局九十年三月十九日
    00000000－00二號函文、九十年四月十六日00000000－00
    四號函文、九十年五月二十一日00000000－00六號函文在卷可稽，證
    人丙○○於本院調查時復就未與被告一同領錢、匯款等情證述歷歷在卷（見本院
    九十年七月三日審判筆錄），被告所辯顯不足採。復查，台新國際商業銀行股份
    有限公司（下稱台新銀行）因丙○○之信用卡消費款七萬六千六百十元未清償，
    而對之聲請發支付命令，亦有台灣板橋地方法院八十九年一月二十四日八十九年
    度促字第三三六八號支付命令在卷可按，且台新銀行信用卡用戶丙○○於八十八
    年四月二十二日帳單結帳日應繳之金額為一萬六千三百零五元、同年五月二十三
    日帳單結帳日應繳之金額為一萬二千二百八十六元，惟五月份並未有繳款，僅於
    六月二十二日、同年七月十二日有繳款紀錄分別繳交最低應繳金額一千二百二十
    九元、二千元。再聯邦商業銀行（下稱聯邦銀行）信用卡客戶丙○○於八十八年
    五月份之前僅有一筆預借現金二萬元，且五月份並未繳款，僅於八十八年六月二
    十一日繳交一千二百二十七元、同年七月九日、七月三十日各繳交二千元之最低
    應繳交金額。亦有台新銀行八十九年六月一日台新信卡字第八九○一二六號函、
    繳款明細表，聯邦銀行八十九年六月三十日八十九聯卡字第一○二號函、繳款明
    細表各一份附卷可稽。而八十八年五月份丙○○於台新、聯邦銀行所欠繳之金額
    連同利息僅三萬餘元，惟被告並未繳交，並有前揭函文可參。告訴人係於本院發
    支付命令時始知有款項未繳，被告於本院調查時亦自承，之前有許多信用卡費用
    是伊幫丙○○繳的，是伊與丙○○於八十八年七、八月感情不好，才沒幫丙○○
    繳的（同上審判筆錄），是究應繳付何家銀行之信用卡費用、繳交多少被告自應
    知悉，被告於收受告訴人之款項後並未代繳，其易持有為所有之犯意甚明。其後
    於八十八年六、七月雖台新銀行、聯邦銀行分別有繳交最低額度如前，應僅係被
    告為使信用卡得繼續使用，免因未繳交款項而遭銀行停卡所為，核與其前已侵占
    既遂之犯行無關，被告上開所辯，顯係卸責之詞，不足採信。本件事證明確，被
    告犯行應堪認定。
二、核被告甲○○所為，係犯刑法第三百三十五條第一項之普通侵占罪。爰審酌被告
    因一時誤念，致罹刑章，其犯罪之動機、目的、手段、知識程度、所生危害，及
    犯罪後態度等一切情狀，量處如主文所示之刑，並諭知易科罰金之折算標準，以
    示懲儆。被告行為後原刑法第四十一條之規定：「犯最重本刑為三年以下有期徒
    刑之刑之罪，而受六月以下有期徒刑或拘役之宣告，因身體、教育、職業或家庭
    之關係或其他正當事由，執行顯有困難者，得以一元以上三元以下折算一日，易
    科罰金。」，已於九十年一月四日經修正為刑法第四十一條第一項，該規定為：
    「犯最重本刑為五年以下有期徒刑之刑之罪，而受六月以下有期徒刑或拘役之宣
    告，因身體、教育、職業或家庭之關係或其他正當事由，執行顯有困難者，得以
    一元以上三元以下折算一日，易科罰金。但確因不執行所宣告之刑，難收矯正之
    效，或難以維持法秩序者，不在此限。」，並於同年月十日經總統公布施行，經
    新舊法比較結果，修正後之新法對被告易科罰金之宣告顯較有利，爰適用新法諭
    知易科罰金之折算標準。
三、公訴意旨：被告甲○○與乙○之女丙○○為男女朋友關係，乙○於民國八十八年
    五月三十一日，在臺北縣五股鄉○○路○段五十號五樓，交付新台幣（下同）五
    萬元予甲○○，請其代為劃撥金錢以繳付丙○○之信用卡消費帳款。惟甲○○收
    受後，竟意圖為自己不法之所有，非但未將上開金錢劃撥繳費，反將之侵占入己
    。嗣於八十八年年底，乙○接獲臺灣板橋地方法院支付命令後，始發現上情。因
    認被告犯有刑法第三百三十五條第一項之普通侵占罪云云。按犯罪事實應依證據
    認定之，無證據不得推定其犯罪事實；又不能證明被告犯罪者，應諭知無罪之判
    決；刑事訴訟法第一百五十四條、第三百零一條第一項分別定有明文。訊據被告
    堅決否認右揭犯行，辯稱：伊有去劃撥，收據亦交給告訴人等語。經查，八十八
    年五月三十一日客戶丙○○曾於五股郵局劃撥新台幣四萬九千二百九十三元至慶
    豐銀行，有五股郵局九十年三月十九日00000000－00二號函文在卷可
    考，被告所辯應堪採信，就此部分本應為無罪之諭知，惟該部分與起訴有罪之部
    分，時間緊密、所犯又係構成要件相同之罪名，顯係基於概括之犯意為之，應屬
    連續犯之裁判上一罪關係（公訴人漏未論列），就此部分爰不另為無罪之諭知。
據上論斷，應依刑事訴訟法第二百九十九條第一項前段，刑法第二條第一項前段、第
三百三十五條第一項、第四十一條第一項，罰金罰鍰提高標準條例第一條前段、第二
條，判決如主文。
本案經檢察官林建中到庭執行職務。
中      華      民      國    九十      年      七      月     十七     日
                                       臺灣板橋地方法院刑事第四庭
                                           法    官    徐  子  涵
右正本證明與原本無異。
如不服本判決，應於判決送達後十日內向本院提出上訴狀 (應附繕本)。
                                           書 記 官    彭  麗  紅
中      華      民      國      九十      年      八     月     一      日
附錄本案論罪科刑條文：
刑法第三百三十五條第一項
  意圖為自己或第三人不法之所有，而侵占自己持有他人之物者，處五年以下有期徒
  刑、拘役或科或併科一千元以下罰金。


司法院資訊處製作；財團法人民間司法改革基金會備份。
